【裁判字號】    97,訴,2161
【裁判日期】    980225
【裁判案由】    偽造文書
【裁判全文】
臺灣臺南地方法院刑事判決              97年度訴字第2161號
公  訴  人  臺灣臺南地方法院檢察署檢察官
被      告  甲○○
上列被告因偽造文書案件，經檢察官提起公訴（97年度偵字第
7515號），本院判決如下：
    主  文
甲○○犯行使偽造私文書罪，處有期徒刑肆月，減為有期徒刑貳
月，如易科罰金，以新臺幣玖佰元即銀元佰元折算壹日。「美
滿服務中心擇友登記表」上「張芸宜」署押壹枚，沒收。
    事  實
一、甲○○於民國92年間因竊盜案，經臺灣高等法院臺中分院判
    處有期徒刑三月，緩刑三年確定，猶在緩刑期間，復於93年
    5月29日，明知位於桃園縣中壢市○○路125巷30號之「桃園
    縣美滿服務協會」所舉辦美滿中心團體未婚聯誼活動，須繳
    新臺幣（下同）500元，填寫美滿服務中心擇友登記表（內
    載明須誠實填寫、須交身份證及學歷證明供核對）、交付身
    份證，經該協會同意，即可以取得終身參加該協會活動之終
    身會員資格，竟基於偽造文書犯意，冒「張芸宜」名義，在
    該擇友登記表偽造「張芸宜」之署押、虛構其為65年次、美
    語補習班教師、忘記帶身份證會補交云云，持向「桃園縣美
    滿服務協會」報名參加未婚聯誼活動，致使該協會不疑而同
    意「張芸宜」參加為會員，足生損害於「張芸宜」及桃園縣
    美滿服務協會。嗣因甲○○多次未帶身分證供查驗，遭該協
    會拒絕其參加，甲○○仍主張其可終身參加云云，而生爭執
    ，後因甲○○於95年12月23日復以「張芸宜」名義參加該協
    會未婚聯誼活動，而有詐欺犯行（已判決確定），經臺灣台
    北地方法院檢察署檢察官主動簽分偵辦。
二、案經臺灣臺北地方法院檢察署檢察官簽分呈請臺灣高等法院
    檢察署檢察長令轉臺灣臺南地方法院檢察署檢察官偵查起訴
    。
    理  由
一、訊據被告甲○○對於該「美滿服務中心擇友登記表」上之姓
    名「張芸宜」、出生年月日、畢業校名、服務單位、性別、
    出生地、職稱、居住地址、聯絡電話、身高、體重、家庭成
    員、婚姻狀況、宗教信仰、交通工具等是其所寫的等情坦承
    不諱，惟矢口否認有何偽造文書犯行，辯稱：我沒有想要去
    偽造文書，因擔心報紙所載婚友社騙人傳聞，或將資料洩漏
    ，所以才會在該婚友社拿一張紙給我寫時，使用此名參加。
    其後，其他婚友社也有打電話給我，我就知道我的資料被賣
    給他家婚友社了，我曾經向中華電話申請調取資料，證明有
    他家婚友社來電，但中華電信說時間已久，無法調取。而且
    當初為我算命的人認為我用「張芸宜」比較好，我才會用此
    名參加的云云。
二、經查：
  (一)「美滿服務中心擇友登記表」上之姓名「張芸宜」、年籍及
    個人資料和家庭狀況等資料確是被告所親自填寫無誤，業經
    被告供承在卷，並有美滿服務中心擇友登記表1份（見北檢
    96偵7608卷第33頁）、95年12月23日多對多聯誼參加會員名
    單（見同上卷第34頁）及證人即桃園縣美滿服務協會主任徐
    乃義於前詐欺案之具結證述（見同上卷第37-39頁、臺北地
    院96易1769卷第39-50頁），可堪認定無誤。
  (二)至於被告所辯是算命的人叫伊使用「張芸宜」之名云云，按
    固有人因個人因素或其他特別原因而使用所謂之化名或偏名
    （甚至藝名、代名、筆名）者，然其餘之出生年月日、畢業
    校名等足資判定其人為何人之個人資料則會據實填寫，使他
    人不致誤其所使用之化名或偏名乃指他人而非其本人，即使
    用化名或偏名者仍應證明兩者主體之同一性，始能認定無偽
    造他人名義之犯意。但本件被告於「美滿服務中心擇友登記
    表」上除姓名不實外；其出生日期填寫65年11月1日與被告
    實際為56年11月1日出生者不符；此外被告自承係北門高中
    畢業，但被告於畢業校名欄亦偽填「台中商專」；再被告之
    服務單位欄部分書寫「美語補習班」、職稱「教」，被告僅
    高中畢業，其能力足以擔任美語教師，不能不令人懷疑？且
    被告也始終無法舉證證明其曾任教美語補習班！從被告填寫
    之資料完全無法使他人辨識上開之「張芸宜」與被告甲○○
    本人為同一人，殊難認定兩者主體有同一性。而該擇友登記
    表上姓名欄旁業載明「請您務必誠實填寫」，約中間位置也
    以橫式註明「當您填寫完上而資料後，請將您的身分證及學
    歷證明【專科以上需驗】交給本中心工作人員核對，謝謝！
    」被告自難辯稱不知應據實填寫。同時被告數次參加該美滿
    服務協會舉辦之活動皆藉故未驗證件，使協會之人一直未發
    現被告之資料與實際資料未合，若被告無偽造文書之犯意為
    何不敢繳驗證件？何以連年籍、畢業校名、職業等亦均填載
    不實？被告辯稱其所為非有意偽造文書，殊難令人置信！況
    縱然算命者曾告訴被告使用「張芸宜」之偏名較妥適，但算
    命者焉可能要被告對外連出生年月日、畢業校名、服務單位
    亦要虛偽填載？另被告辯稱怕被婚友社欺騙云云，但被告也
    供述乃聽朋友說該協會可以交友等語，既是相信朋友的介紹
    而前去參加，何以又不敢填寫真實之個人資料？若真有疑慮
    ，大可不去參加便是。
  (三)綜上所述，被告確有虛偽填載擇友登記表無誤，且持以參加
    該美滿服務協會舉辦之活動，被告所辯無偽造文書犯意，均
    與常理有違，難以採信。本件事證已臻明確，被告犯行可堪
    認定，應依法論科。
二、按被告在「美滿服務中心擇友登記表」上真實姓名欄內簽寫
    「張芸宜」姓名，並繳交新臺幣500百元會費，而該登記表
    上又別無其他簽名蓋章處，則該被告於真實姓名欄內偽簽「
    張芸宜」，自係表彰「張芸宜」願賦予該登記表文書效力而
    申請成為該美滿服務協會會員之意，並非單純只是供該協會
    辨別該張登記表是何人的而已，則核被告所為，應係構成刑
    法第216條、第210條之行使偽造私文書罪。被告偽造「張芸
    宜」署押為偽造私文書之部分行為，不另論罪；另偽造之前
    行為為行使之後行為所吸收，亦不另論罪。爰審酌被告素行
    、犯罪之動機、目的、手法、所生危害及犯後否認犯行尚乏
    悔意，又檢察官具體求刑有期徒刑三月等一切情狀，量處如
    主文所示之刑。另被告上揭犯行，犯罪時間在96年4月24日
    以前，所犯之罪名及所宣告刑度，均合於96年罪犯減刑條例
    所定減刑要件，應予減刑二分之一，如主文所示，並諭知易
    科罰金之折算標準，以資儆懲。而被告行為後，刑法相關規
    定已於94年2月2日修正公布，並自95年7月1日施行。按同於
    95 年7月1日修正施行之刑法第2條規定，乃係關於新舊法比
    較適用之準據法，其本身無關行為可罰性要件之變更，故於
    95 年7月1日前揭法律修正施行後，如有涉及比較新舊法之
    問題，即應逕依修正後刑法第2條第1項規定，為「從舊從輕
    」之比較（參見最高法院95年度第8次刑事庭會議決議意旨
    ）。又刑法第41條第1項前段規定：「犯最重本刑為5年以下
    有期徒刑以下之刑之罪，而受6個月以下有期徒刑或拘役之
    宣告，因身體、教育、職業、家庭之關係或其他正當事由，
    執行顯有困難者，得以1元以上3元以下折算一日，易科罰金
    。」而被告行為時之易科罰金折算標準，修正前罰金罰鍰提
    高標準條例第2條前段（現已刪除）規定，就其原定數額提
    高為100 倍折算1日，則本件被告行為時之易科罰金折算標
    準，應以銀元300元折算1日，經折算為新臺幣後，應以新臺
    幣900元折算為1日。惟95年7月1日修正公布施行之刑法第41
    條第1項前段則規定：「犯最重本刑為五年以下有期徒刑以
    下之刑之罪，而受六個月以下有期徒刑或拘役之宣告者，得
    以新臺幣一千元、二千元或三千元折算一日，易科罰金。」
    比較修正前後之易科罰金折算標準，以95年7月1日修正公布
    施行前之規定，較有利於被告，自應適用修正前刑法第41條
    第1項前段規定諭知易科罰金折算標準。被告在「美滿服務
    中心擇友登記表」上真實姓名欄內偽簽之「張芸宜」署押1
    枚，不問屬於犯人與否，併予宣告沒收。
據上論斷，應依刑事訴訟法第299條第1項前段，刑法第2條第1項
前段、第216條、第210條、第219條、修正前刑法第41條第1項前
段，廢止前罰金罰鍰提高標準條例第2條，中華民國九十六年罪
犯減刑條例第2條第1項第3款、第7條、第9條判決如主文。
本案經檢察官乙○○到庭執行職務。
中    華    民    國    98    年    2     月    25    日
                  刑事第一庭    審判長法  官  林英志
                                      法  官  林勝利
                                      法  官  彭喜有
以上正本證明與原本無異。
如不服本判決應於收受本判決後10日內向本院提出上訴書狀，並
應敘述具體理由。其未敘述上訴理由者，應於上訴期間屆滿後20
日內向本院補提理由書狀（均須按他造當事人之人數附繕本）「
切勿逕送上級法院」。
                                      書記官  黃傳鈞
中    華    民    國    98    年    2     月    25    日
附錄本案論罪法條全文
中華民國刑法第210條：
偽造、變造私文書，足以生損害於公眾或他人者，處5年以下有
期徒刑。
中華民國刑法第216條：
行使第210條至第215條之文書者，依偽造、變造文書或登載不實
事項或使登載不實事項之規定處斷。
附記事項：告訴人或被害人對於判決如有不服，請具備理由逕向
檢察官聲請檢察官提起上訴，其上訴期間之計算，係以檢察官收
受判決正本日期為準。


司法院資訊處製作；財團法人民間司法改革基金會備份。
